臺灣臺北地方法院民事判決　　　　　　　96年度訴字第4176號
原　　　告　乙○○
訴訟代理人　丙○○
被　　　告　甲○○
上列當事人間損害賠償事件，本院於九十六年七月十九日言詞辯
論終結，判決如下：
    主  文
原告之訴駁回。
訴訟費用由原告負擔。
    事實及理由
甲、程序方面
    按訴狀送達後，原告不得將原訴變更或追加他訴。但請求之
    基礎事實同一者、擴張或減縮應受判決事項之聲明者，不在
    此限，民事訴訟法第255條第1項第2、3款定有明文。本件原
    告起訴聲明請求被告給付250萬元，嗣於96年7月3日具狀變
    更聲明請求被告給付500萬元，核其訴之變更與上開規定相
    符，應予准許，合先敘明。
乙、實體方面
一、原告主張：原告於民國（下同）95年11月27日經第三人仲介
    ，以新台幣（下同）1175萬元向被告購買門牌號碼：台北市
    ○○街40巷3號5樓、土地坐落台北市○○區○○段1小段15-
    12地號、持分2313/280000之房地，並由被告收取訂金50 萬
    元，且約定簽約金為250萬元。隔日兩造訂定買賣契約，由
    原告交付第一銀行南門分行、帳號067620、到期日95年11
    月28日，(1)票號0000000號，面額90萬元，(2)票號0000000
    號，面額80萬元，(3)票號0000000號，面額82萬元，支票三
    張計250萬元，被告並將上開訂金50萬元予原告，因系爭房
    地為國宅，須於被告取得所有權2年以後才能辦過戶，因此
    兩造約定上開250萬元簽約金保留於地政士處，於被告取得
    所有權狀並設定抵押權700萬元予原告作為已付價金之擔保
    ，始交付上開250萬元簽約金。惟被告已於96年1月15日取得
    所有權，原告於96年1月16日以存證信函要求被告履行上開
    設定抵押權之義務，惟被告並未履行，依兩造訂金收據第5
    條約定「乙方（即被告）收入訂金反悔不賣，須賠償甲方所
    支付之雙倍價金，不得異議」，及兩造買賣契約第10條第2
    項約定：乙方如不履行契約所定各項義務者，即視為乙方違
    約，甲方得限期催告履行，逾期仍不履行即予解除契約，乙
    方應將所收價款退還外，並應同時賠償與已繳價款同額之違
    約罰金。」，本件原告既已支付250萬元違約金，即依上開
    規定請求被告加倍賠償等語。並聲明：被告應給付原告500
    萬元。
二、被告則以：原告所開立的支票本票都放在代書處，系爭買賣
    其並未拿到任何價款。原告雖有給其現金25萬元，然原告主
    張這是私人借貸，要求其開立25萬元之本票給原告，本件買
    賣其沒有拿到錢、還要開本票給原告，認為原告很沒有誠意
    ，所以後來又把系爭房地出售與第三人、並設定抵押權給第
    三人等語資為抗辯。並聲明：原告之訴駁回。
三、兩造不爭執之事實：
  (一)兩造於95年11月27日因系爭房地之買賣，由原告交付訂金50
    萬元予被告。
  (二)兩造於翌日即95年11月28日訂定不動產買賣契約書（下稱系
    爭買賣契約書），約定由原告以總價1175萬元向被告買受系
    爭房地，被告並返還上開50萬元訂金予原告。因被告尚未取
    得系爭房地所有權，故於系爭買賣契約第15條約定：「(1)簽
    約時賣方並未取得買賣標的所有權，故簽約金保留於地政士
    處，於賣方取得所有權狀並設定抵押權新台幣700萬元已付
    價金之擔保。(2)雙方約定於交付簽約款之同時簽計租賃契約
    。(3)賣方保證並未與買賣貸款銀行有保證信貸、信用卡等債
    務（點交前），否則以違約論。(4)簽約金收取前亦辦預告登
    記。(5)簽約金支付前應先點交不動產。... 」，系爭買賣契
    約第10條違約罰則第2項並約定：「乙方如不履行契約所定
    各項義務者，即視為乙方違約，甲方得限期催告履行，逾期
    仍不履行即予解除契約，乙方應將所收價款退還外，並應同
    時賠償與已繳價款同額之違約罰金。」。
  (三)被告於96年1月15日取得所有權，原告於96年1月16日以存證
    信函要求被告履行系爭買賣書第15條之義務，惟被告置之不
    理。
四、原告雖主張被告應賠償500萬元違約金，但為被告所否認，
    並以前開情詞置辯。經查：系爭買賣契約第10條違約罰則第
    2項雖約定：「乙方如不履行契約所定各項義務者，即視為
    乙方違約，甲方得限期催告履行，逾期仍不履行即予解除契
    約，乙方應將所收價款退還外，並應同時賠償與已繳價款同
    額之違約罰金。」，然本件原告是否已支付買賣價款予被告
    等情，業經原告自承：「（本件被告拿到多少價金？）依合
    約書我們都開好支票，不過都放在代書那邊，因此他現在都
    沒有拿到錢，因為都放在代書那邊」等語（見本院96年7月
    19日言詞辯論筆錄第2頁），且依系爭買賣契約第15條約定
    ：「(4)簽約金收取前亦辦預告登記。(5)簽約金支付前應先點
    交不動產。... 」，足見須辦理預告登記及點交後，原告始
    會交付上開250萬元簽約金予被告，是以原告雖已預先開立
    受款人為被告之支票250萬元置於代書處，然既尚未支付予
    被告，應認本件被告尚未收受任何價款，則原告請求被告返
    還加倍違約金，即屬無據。
五、從而，原告依系爭賣賣契約之規定，請求被告給付500萬元
    ，為無理由，應予駁回。
六、本件為判決之基礎已臻明確，兩造其餘之陳述及所提其他證
    據，經本院斟酌後，認為均於判決之結果無影響，亦與本案
    之爭點無涉，自無庸逐一論述，併此敘明。
七、據上論結，本件原告之訴為無理由，依民事訴訟法第78條
    規定，判決如主文。
中　　華　　民　　國　　96　　年　　8　　月　　10　　日
                  民事第五庭    法　官　蔡如琪
以上正本係照原本作成
如對本判決上訴，須於判決送達後20日內向本院提出上訴狀
中　　華　　民　　國　　96　　年　　8　　月　　10　　日
                    　　　　　　書記官　劉寶鈴
